【裁判字號】    98,訴,841
【裁判日期】    980616
【裁判案由】    違反毒品危害防制條例
【裁判全文】
臺灣臺南地方法院刑事判決               98年度訴字第841號
公  訴  人  臺灣臺南地方法院檢察署檢察官
被      告  甲○○
上列被告因違反毒品危害防制條例案件，經檢察官提起公訴（98
年度毒偵字第949號），本院判決如下：
    主  文
本件公訴不受理。
    理  由
一、本件公訴意旨略以：被告甲○○前因施用第二級毒品安非他
    命案件，經依本院裁定送臺灣臺南看守所附設勒戒所觀察、
    勒戒後，於民國九十三年四月九日執行完畢，認無繼續施用
    毒品之傾向，經臺灣臺南地方法院檢察署檢察官以九十三年
    度毒偵字第四六七號（九十三年度毒偵緝字第一二一號、九
    十三年度毒偵緝字第一二二號）為不起訴處分確定。詎其仍
    未戒除毒癮，於五年內，復基於施用第一級毒品之犯意，於
    九十八年四月十六日八時許，在其位於臺南縣善化鎮胡家裡
    胡厝寮八十五號住處，施用第一級毒品海洛因多次，嗣因形
    跡可疑，為警於九十八年四月十六日十七時五分許，在臺南
    縣善化鎮○○路三二八號「港口土魠魚羹店」盤查時，主動
    交付第一級毒品海洛因六包（含袋重二‧二八公克）、注射
    針筒二十八支、空夾練袋六十八個、止血帶一條、削尖吸管
    二支、行動電話六支、攜帶包一個等物扣案。因認被告涉犯
    毒品危害防制條例第十條第一項之施用第一級毒品罪嫌等語
    。
二、按起訴之程序違背規定者，應諭知不受理之判決，並得不經
    言詞辯論為之，刑事訴訟法第三百三條第一款、第三百零七
    條分別定有明文。次按，犯毒品危害防制條例第十條之罪者
    ，檢察官應聲請法院裁定，令被告入勒戒處所觀察、勒戒，
    其期間不得逾二月；觀察、勒戒後，檢察官依據勒戒處所之
    陳報，認受觀察、勒戒人無繼續施用毒品傾向者，應即釋放
    ，並為不起訴之處分或不付審理之裁定；認受觀察、勒戒人
    有繼續施用毒品傾向者，則應聲請法院裁定令入戒治處所強
    制戒治；又依上開規定為觀察、勒戒或強制戒治執行完畢釋
    放後，五年後再犯毒品危害防制條例第十條之罪者，適用該
    條例第二十條第一、二項之規定；又觀察、勒戒或強制戒治
    執行完畢釋放後，五年內再犯毒品危害防制條例第十條之罪
    者，檢察官應依法追訴，毒品危害防制條例第二十條第一至
    三項、第二十三條第二項均規定甚明。末按，施用第一級毒
    品為犯罪行為，毒品危害防制條例第十條定有處罰明文，故
    施用第一級毒品者，依前揭規定本應科以刑罰，惟基於刑事
    政策，對合於一定條件之施用者，則依同條例第二十條、第
    二十三條之規定，施以觀察、勒戒及強制戒治之保安處分。
    又毒品危害防制條例於九十二年七月九日修正公布，自九十
    三年一月九日施行，其中第二十條、第二十三條將施用毒品
    之刑事處遇程序，區分為「初犯」及「五年內再犯」、「五
    年後再犯」。依其立法理由之說明：「初犯」，經觀察、勒
    戒或強制戒治後，應為不起訴處分或不付審理之裁定；經觀
    察、勒戒或強制戒治執行完畢釋放後，「五年內再犯」者，
    因其再犯率甚高，原實施之觀察、勒戒及強制戒治既已無法
    收其實效，爰依法追訴或裁定交付審理。至於經觀察、勒戒
    或強制戒治執行完畢釋放後，「五年後再犯」者，前所實施
    之觀察、勒戒或強制戒治已足以遮斷其施用毒品之毒癮，為
    期自新及協助其斷除毒癮，仍適用「初犯」規定，先經觀察
    、勒戒或強制戒治之程序。從而依修正後之規定，僅限於「
    初犯」及「五年後再犯」二種情形，始應先經觀察、勒戒或
    強制戒治程序。倘被告於五年內已再犯，經依法追訴處罰，
    縱其第三次（或第三次以上）再度施用毒品之時間，在初犯
    經觀察、勒戒或強制戒治執行完畢釋放五年以後，已不合於
    「五年後再犯」之規定，且因已於「五年內再犯」，顯見其
    再犯率甚高，原實施觀察、勒戒或強制戒治，已無法收其實
    效，即應依該條例第十條予以追訴、處罰（最高法院九十七
    年第五次刑事庭會議決議參照）。
三、經查，被告甲○○前因施用毒品案件，經本院以九十二年度
    毒聲字第一九八七號裁定送觀察、勒戒後，因無繼續施用毒
    品之傾向於九十三年四月九日執行完畢釋放，並由臺灣臺南
    地方法院檢察署檢察官以九十三年度毒偵字第四六七號、九
    十三年度毒偵緝字第一二一、一二二號不起訴處分確定在案
    ，有上開不起訴處分書及臺灣高等法院被告前案紀錄表各一
    份在卷可按。而被告本件被訴施用第一級毒品之時間，係九
    十八年四月十六日上午八時許，距其前開觀察、勒戒執行完
    畢釋放之時點，業已超過五年，顯非毒品危害防制條例所稱
    「五年內再犯」情形，則被告所涉本件犯行，得否予以追訴
    、處罰，依據前開最高法院決議意旨，即應視被告於前開觀
    察、勒戒執行完畢釋放後五年內，是否有犯其他施用毒品案
    件資以認定。然被告於前開觀察、勒戒執行完畢釋放後五年
    內，未有因施用毒品案件遭查獲之情形，有臺灣高等法院被
    告前案紀錄表附卷可查，亦與前揭最高法院決議認得予追訴
    處罰之狀況有別。從而，被告於九十三年四月九日觀察、勒
    戒執行完畢釋放後五年內，既未再犯「施用」毒品罪經依法
    追訴處罰，則本次施用毒品犯行應屬「五年後再犯」無訛。
    準此，被告本件所涉施用毒品犯行，應依法送觀察、勒戒，
    始為適法，檢察官疏未審酌及此逕予刑事訴追，其起訴程序
    違背規定，揆諸前開說明，爰不經言詞辯論，逕為諭知不受
    理之判決。
四、依刑事訴訟法第三百零三條第一款、第三百零七條，判決如
    主文。
中    華    民    國    98    年    6     月    16    日
                  刑事第十一庭  審判長法  官  林臻嫺
                                      法  官  蘇碧珠
                                      法  官  孫淑玉
以上正本證明與原本無異。
如不服本判決應於收受本判決後10日內向本院提出上訴書狀，並
應敘述具體理由。如未敘述上訴理由者，應於上訴期間屆滿後20
日內向本院補提理由書狀（均須按他造當事人之人數附繕本）「
切勿逕送上級法院」。
                                      書記官  方秀貞
中    華    民    國    98    年    6     月    16    日


司法院資訊處製作；財團法人民間司法改革基金會備份。
